【裁判字號】    92,勞小,2
【裁判日期】    920519
【裁判案由】    確認僱傭關係存在等
【裁判全文】
臺灣臺北地方法院民事判決  九十二年度勞小字第二號
    原      告  乙○○
    被      告  國華產物保險股份有限公司
    法定代理人  甲○○
    訴訟代理人  張迺良律師
                謝宗翰律師
    複代理  人  簡宏明律師
右當事人間確認僱傭關係存在等事件，本院判決如左：
    主    文
原告之訴及假執行之聲請均駁回。
訴訟費用新台幣壹仟肆佰貳拾捌元由原告負擔。
    事    實
甲、原告方面：
一、聲明：
（一）被告應給付原告資遣費新台幣（下同）八萬三千三百元，暨自起訴狀送達翌日
      即民國九十一年十二月十一日起至清償日止按年息百分之五計算之利息。
（二）原告願供擔保請准宣告假執行。
二、陳述：
    原告係自八十五年任職於被告公司，被告為規避勞動基準法對勞工應負之責，先
    於八十八年間要求原告與其簽定委任契約書一紙，隱藏雙方僱傭契約之事實，原
    告依公司之工作規則上下班，皆有正常固定工作時間，並有打出缺勤卡，遲到或
    請病假，亦會扣薪資，有固定辦公場所及依被告之指揮命令從事工作，而獲得工
    資，雙方之法律關係為不定期之勞動契約，至為明確。今被告違法解雇原告，依
    勞動基準法第十四條第一項第六款雇主違反勞工法令有侵害勞工權益之虞，終止
    雙方之勞動契約，依該條第四項規定應給付資遣費八萬三千三百元，為此提起本
    訴。
三、證據：提出委任契約書影本一份、勞工保險卡影本一份、被告終止勞動契約通知
    函件影本一份及薪資明細條影本一份為證。
乙、被告方面：
一、聲明：主文所示。
二、陳述：
（一）依原告提出之委任契約書，其上有原告之簽名，原告並自承於自由意識下與被
      告所為之法律行為，原告自應受該委任契約之拘束，原告空言此係隱匿雙方之
      僱傭關係，顯屬無稽。原告於八十五年進入被告公司服務，所負責之工作係向
      要保人收取保險費並繳回被告公司，然被告於八十八年間因業務緊縮及業務性
      質調整，原欲將收費業務轉由他公司承包，並資遣原告，惟經與原告協議，被
      告公司同意以每年委聘原告之方式，由原告負責處理收費業務，雙方簽署委任
      契約書，言明委任期間、委任事項及委任報酬，是兩造間之法律關係確屬委任
      契約而非僱傭契約無疑，再者，被告公司因進行內部業務調整，且原告之工作
      表現未達被告公司之要求，已無繼續委請原告之必要，故被告公司依兩造間簽
      訂之委任契約書第四條約定，終止委任契約。兩造間既無僱傭關係存在，被告
      公司自無給付資遣費之義務。
（二）原告雖主張伊係依被告公司之工作規則處理事務，並有打卡、固定辦公場所及
      依被告公司指示從事工作，缺勤會被扣薪，是兩造為不定期之勞動契約云云，
      提出薪資明細條影本為據，惟姑先不論上開事項與兩造間是否為不定期勞動契
      約無關，且查被告公司向來僅要求原告務須如期完成受託之工作，從未要求原
      告需依被告工作規則行事，原告陳稱其係被告公司之工作規則處理事務，被告
      否認之。又因被告無對於委任報酬單獨設計會計處理軟體，故原告受領委任報
      酬之明細均援用一般員工之受款明細表，而其上註記（遲到）（病假）乃係原
      告當月因故未能完成被告公司交付之收費件數，被告公司乃將該等收費件數轉
      由他人處理，原告既未完成部分受託事務，被告公司自得將此部分費用於原告
      之委任報酬中扣除之，原告辯稱此係兩造間存在不定期勞動契約之明證云云，
      洵無足採。
（三）退步言之，縱法院認兩造間為僱傭關係，惟原告亦屬於勞動基準法第九條所訂
      定之定期特定性工作契約，蓋原告之工作內容係收取保費，而保費係每年收取
      一次，且中途常有退保情事，故原告之工作無繼續性可言，且係必須於一特定
      之期間內完成工作，依勞動基準法第九條第一項、第三項及第十八條第二款規
      定，被告公司就九十年十二月一日前之定期契約無給付資遣費之義務。再被告
      公司因欲於九十一年七月後進行組織調整，且因應市場業務緊縮，乃將原由原
      告及他人負責之收費業務轉由保險業務員處理，並通知原告不再續聘，此亦符
      合勞動基準法第十一條第二款及第四款規定之終止事由，縱如原告有權依兩造
      間定期契約請求資遣費，亦僅應計算其自九十年十二月一日起至九十一年六月
      一日止之年資。
      理      由
一、本件原告原於起訴狀請求「確認兩造間之僱傭關係存在。被告應給付原告十萬元
    暨自起訴狀繕本送達翌日起至清償日止按年息百分之五計算之利息。」等語，嗣
    於訴訟進行中，原告撤回「確認兩造間之僱傭傭關係存在」聲明，並減縮聲明如
    前所示，被告對原告之撤回並不爭執，原告撤回訴之一部，符合民事訴訟法第二
    百六十一條第一項前段規定，原告減縮之聲明，合於民事訴訟法第二百五十五條
    第一項第三款訴之變更例外規定，又本件原告減縮請求被告給付金額之聲明未逾
    十萬元，依民事訴訟法第四百三十六條之十五、第四百三十六條之八第一項規定
    ，適用小額訴訟程序規定，合先敘明。
二、本件原告起訴主張：其自八十五年七月起任職被告公司，該公司為規避勞動基準
    法對勞工應負之責，於八十八年間要求原告與其簽訂委任契約書，隱藏雙方成立
    僱傭之事實，雙方之法律關係為不定期之勞動契約，被告於九十一年六月三十日
    終止雙方間之僱傭契約關係，係違法解僱，爰依勞動基準法第十四條第一項第六
    款、第四項規定，請求被告給付資遣費八萬三千三百元及自起訴狀繕本送達翌日
    起至清償日止，按年息百分之五計算利息之判決。被告則以：原告係在自由意識
    下與被告簽訂委任契約書，雙方間係訂立委任契約而非僱傭契約，原告空言此係
    隱匿雙方間僱傭關係，並不實在，再如認兩造間係僱傭關係，亦因契約書上訂立
    一定之期間而為定期之僱傭契，被告亦無給付資遣費之義務，原告之請求自乏依
    據等語，資為抗辯。
三、原告主張兩造間簽訂委任契約書，該契約係隱藏雙方成立僱傭契約關係及被告於
    九十一年六月三十日終止委任契約書之事實，業據原告提出委任契約書及通知終
    止委任契約函（通知函載明解除委任契約，係屬誤載）等件為證，被告則否認兩
    造間為僱傭契約關係，並以右揭情詞置辯。是本件應予審酌者為兩造間之勞務關
    係是否為僱傭契約。
四、查前開委任契約書第一條約定：「雙方確認契約為民事上委任契約，不適用民法
    上僱傭契約規定」等語，契約書之名稱及第一條約定，即限定兩造間之勞務關係
    為委任契約。惟當事人利用契約內容形成之自由，以規避強行規定之脫法行為，
    非法律所允許，本件雖訂明為委任契約，惟係以預定之格式打字，再由原告簽名
    而成立，如原告是為被告服勞務受被告指揮監督，而非獨立處理事務，自不應受
    上開第一條約定用語之限制，應自被告所服勞務之內容為委任抑僱傭關係之區別
    著手。按僱傭係以給付勞務為契約之目的，受僱人服勞務，須絕對聽從僱佣人之
    指示，無任何裁量餘地，而委任則係以處理事務為目的，受任人處理一定目的之
    事務，有獨立之裁量權。依同契約書第二條約定：「原告接受被告委任處理內勤
    及業務拓展，期間自九十年十二月一日至九十一年十一月三十日止，為期一年」
    等語，所稱「處理內勤及業務拓展」，被告稱原告所負責之工作係向要保人收取
    保險費並繳回被告公司，核其內容，是要原告收取要保人定期應繳之保費為內容
    ，原告係按保單收取保費，無獨立裁量問題，故而原告受被告之指揮監督，雙方
    應屬僱傭契約關係，而非委任關係。
五、次查前開契約書第二條後段定有原告之服務期間一年，即自九十年十二月一日至
    九十一年十一月三十日止，兩造間應為定期僱傭關係，而原告自九十一年五月二
    十三日通知自同年六月三十日起終止委任契約，有原告提出之通知函影本可證，
    因之，被告係提前終止與原告間之僱傭契約。按「當事人之一方，遇有重大事由
    ，其僱傭契約，縱定有期限，仍得於期限屆滿前終止之。」，民法第四百八十九
    條第一項定有明文，所稱重大事由，應以道德上理由或依誠信原則，已不能再期
    待僱傭關係繼續者，始足當之。準此，本件被告雖稱於八十八年間因業務緊縮及
    性質調整由保險業務員處理不再續聘原告云云，惟被告對此並未提出證明，是難
    認符合重大事由約定，被告之終止勞動契約，要與民法第四百八十九條第一項規
    定不符。
六、惟原告係依勞動基準法第十四條第一項第六款、第四項規定請求被告給付資遣費
    ，然原告所簽訂者為定期僱傭契約，已如前述，而勞動基準法對勞工之資遣費、
    退休金等之計算，應以年資之延續為基礎，故以不定期勞動契約為據，對定期勞
    動契約部分，勞動基準法並未規定，是關於定期勞動契約提前終止所產生之損害
    ，勞方則應適用民法第四百八十九條第二項規定請求損害賠償，原告據勞動基準
    法第十四條第一項第六款、第四項規定請求資遣費，尚屬無據。
七、本件原告主張被告規避勞動基準法雇主責任規定，訂立委任契約，實為僱傭契約
    關係，被告提前終止兩造所訂立之僱傭契約，違反勞動基準法規定，請求資遣費
    等情，並不可取。從而，原告基於勞動基準法第十四條第一項第六款、第四項規
    定，請求被告給付資遣費八萬三千三百元及自起訴狀繕本送達翌日即九十一年十
    二月十一日起至清償日止按年息百分之五計算之利息，為無理由，不應准許。原
    告之訴即經駁回，其假執行之聲請失所依據，併予駁回。
八、按小額訴訟程序，法院為訴訟費用之裁判時，應確定其費用額，民事訴訟法第四
    百三十六條之十九第一項著有規定，本件原告受敗訴之判決應負擔訴訟費用一千
    四百二十八元，其詳如後附計算書，附此敘明。
九、結論：本件原告之訴為無理由，依民事訴訟法第四百三十六條之十五、第四百三
    十六條之八第一項、第七十八條，四百三十六條之十九第一項，判決如主文。
中      華      民      國    九十二    年      五      月      十九    日
                                              勞工法庭法  官  李維心
計算書
項目                  金額（新台幣）
第一審裁判費          一千一百零二元
第一審郵費            三百二十六元
合計                  一千四百二十八元
右為正本係照原本作成
如對本判決上訴，須於判決送達後廿日內向本院提出上訴狀
中      華      民      國    九十二    年      五      月      十九    日
~B法院書記官  林梅珍


司法院資訊處製作；財團法人民間司法改革基金會備份。
